【裁判字號】    88,易,3285
【裁判日期】    890616
【裁判案由】    詐欺
【裁判全文】
台灣台南地方法院刑事判決                        八十八年度易字第三二八五號
    公  訴  人  台灣台南地方法院檢察署檢察官
    被      告  乙○○
    選任辯護人  林國明
右列被告因詐欺案件，經檢察官提起公訴（八十八年度偵字第一一四四一號），本院
判決如左：
    主      文
乙○○無罪。
    理      由
一、公訴意旨略以：如起訴書所載（詳附件）。
二、按犯罪事實應依證據認定之，無證據不得推定其犯罪事實；又不能證明被告犯罪
    者，即應諭知無罪之判決，刑事訴訟法第一百五十四條、第三百零一條第一項分
    別定有明文。
三、公訴人認被告乙○○涉有詐欺罪嫌，無非係以前揭事實業據證人丙○○、謝佩佩
    指訴甚詳，並有楊為杰在上海商業儲蓄銀行台南分行之活期存款帳戶往來明細附
    卷等資為依據。
四、訊據被告矢口否認右揭犯行，辯稱：伊從未向丙○○索取活動費，十二萬元乃丙
    ○○償還前向伊之借款等語。
五、經查，證人丙○○於法務部調查局台南縣調查站（下簡稱台南縣調查站）訊問時
    指稱：「．．．郭女表示她與國稅局相關人員熟識，只要我支付十五萬元活動費
    ，交由伊持往打點相關審查事宜，即會沒事免罰，經我討價還價，最後乙○○答
    應由我支付十二萬元由伊代為打點相關審查事宜，我也於八十七年八月三日開具
    當日支票予乙○○。」云云（見八十八年五月十日調查筆錄），惟其於檢察官偵
    訊時則改證稱：「我是說十二萬元是要給乙○○幫我處理補雜費三百萬元用的，
    ．．．我沒有說十二萬元是活動費。」等語（見八十八年九月二十三日偵訊筆錄
    ），前者謂十二萬元是要打點之活動費，而後者則改稱是乙○○幫伊處理補查費
    用的，足徵證人丙○○前後指述相互矛盾，顯有重大瑕疵，自難採為認定被告乙
    ○○有詐欺犯行之唯一證據。次查，依證人丙○○於台南縣調查站所言，被告乙
    ○○向伊稱只要交付十二萬元作為打點之活動費，即會「沒事免罰」（計八十八
    年五月十日調查站筆錄），然據證人即承辦稅務員謝佩佩於台南縣調查站證稱：
    「該公司委由代記帳業者乙○○與我協談，同意其他費用減列一百十五萬元，純
    益率則由原申報百分之○．五二變更為百分之二．五三，應補繳稅款二十八萬四
    千七百五十元。」等語（見八十八年八月二十六日調查筆錄），而上開補稅結果
    ，亦為被害人丙○○所能接受（丙○○所不能接受者為事後再補繳稅款八十四萬
    餘元），足證被害人丙○○交付十二萬元之代價並非完全「沒事免罰」，益徵證
    人丙○○於台南縣調查站所言，顯與事實不符。且據證人丙○○於檢察官偵訊時
    證稱：「她（指被告）原本要向我收十五萬元，但我算補繳三百萬元的稅也只是
    要十萬元，我沒答應，後來就簽十二萬元的支票給郭女．．．」云云（見八十八
    年九月二十三日偵訊筆錄），按證人丙○○於交付十二萬元支票予被告乙○○作
    為活動費時，依其當時個人主觀上之認知，「但我算補繳三百萬元的稅也只要十
    萬元，」而已，何以竟然會交付十二萬元予被告作為打點之活動費，顯亦與常情
    相悖。再查，證人謝佩佩於台南縣調查站證稱：「對於不符合規定之憑證予以剔
    除，或有爭議部分與廠商協談減列」、「我是以比例分析之方式審查，該公司上
    年度（八十四年度）乙炔、氧氣總支出細項與今年度金額比例未發現異常，所以
    未再進行憑證審查．．．」、「通常我們查核時都有要求廠商提供被抽查年度及
    上年度支出細項作比較．．．」、「七月三十一日可能是協議日期．．．至八十
    七年八月三日正式結案」等語（見八十八年八月二十六日調查筆錄），故承辦人
    員謝佩佩之處理程序並無違法之處，足認被告應無向承辦人打點活動之必要。況
    本件結案日期八月三日可能係課長決行之日期，至於承辦人謝佩佩簽辦日期應早
    在此之前。申言之，承辦人員於七月三十一日與被告協談後，應已著手簽辦事宜
    而呈請上級主管股長、課長審核決行，被告自無在承辦人員謝佩佩決定簽辦如何
    補稅後，仍於八月三日再向被害人丙○○詐取給承辦人十二萬元活動費之必要，
    足證本件十二萬元之支票必非行賄之款項。末查，被告乙○○於偵查中供陳：「
    八十七年七月三日他（丙○○）向我借的，他說他須貼現，我正好收到五千元的
    互助會，我就借他現金，本來我是開支票給他，因身上正好有我跟我弟弟（甲○
    ○）的互助會，正好收會款有現金就借給他。」等語（見八十八年九月二十三日
    偵訊筆錄），並提出原先擬簽發欲借予丙○○之支票簿存根附卷為證，且經證人
    甲○○到庭結證屬實，況整本支票係依簽發時間先後依序簽發，不可能臨訟捏造
    ，故上開支票存根應屬真正，並證被告所為前開辯解尚非顯違常情，洵堪採信。
六、綜上所陳，本件依調查所得證據尚不足以證明被告確有之犯行，此外復查無其他
    積極證據足資證明被告有右述詐欺犯行，犯罪尚屬不能證明，應為無罪之諭知。
據上論斷，應依刑事訴訟法第三百零一條第一項，判決如主文。
中      華      民      國     八十九     年     六     月     十六     日
                               台灣台南地方法院刑事第二庭
                                       法  官


司法院資訊處製作；財團法人民間司法改革基金會備份。
